臺灣臺北地方法院民事判決　九十一度訴字第二二九八號
　　原　　　告　　精弘科技股份有限公司
　　法定代理人　　甲○○
　　被　　　告　　凌群電腦股份有限公司
　　法定代理人　　乙○○
右當事人間請求給付貨款事件，本院判決如左：
    主      文
被告應給付原告新台幣壹佰拾陸萬伍仟元及自民國九十一年四月三十日起至清償日
止，按週年利率百分之五計算之利息。
訴訟費用由被告負擔。
本判決於原告以新台幣肆拾參萬元或同面額之中國國際商業銀行可轉讓定期存單供擔
保後，得假執行，但被告如於假執行程序實施前，以新台幣壹佰參拾陸萬伍仟元為原
告預供擔保，得免為假執行。
    事實暨理由
壹、原告起訴主張：
    (一)被告於民國九十年六月間向原告洽購電腦相關產品乙批，應付買賣價金含稅新
      台幣（下同）一百三十六萬五千元，且該批貨物業經交付被告公司，詎料屢經
      原告公司催討貨款，被告公司拒不付款，為此依民法第三百四十五條第二項、
      第三百六十七條之規定，請求被告公司給付貨款及法定利息，並願以現金或中
      國國際商業銀行可轉讓定期存單供擔保，請准宣告假執行。
    (二)被告辯稱雙方約定系爭買賣價金需至被告收到客戶即昕穎公司之貨款後才給付
      云云；惟查：
      (1)蓋依民法第三百四十五條、第三百六十七條之規定，買受人交付價金義務應
        與受領標的物同時為之，且本件契約價金高達一百三十六萬五千元，從而倘
        如被告主張雙方間曾就此買賣契約上重大要素有特別約定，則被告何以在九
        十年六月四日接獲原告之報價單後，即同意蓋章確認產品內容及價格，而未
        在報價單上註記此特別約定後，始傳真回覆原告。
      (2)另依被告所提出之訂購單之日期明載為「九十年六月二十九日」及載明「貨
        已付，補單」字句，惟雙方於九十年六月四日即以傳真回覆報價單之方式，
        合意成立買賣契約，並由原告於同年六月十三日出貨，顯見該訂購單係事後
        被告自行製作，且片面增加「收到客戶全部貨款兌現後，以即期票支付」之
        付款條件，對於原告自不生拘束之效力。
      (3)又證人劉富榮係被告之職員，且係本件採購案之承辦人，與本件買賣糾紛涉
        有利害關係，其本身並涉有責任，是其立場業有偏頗，且證人劉富榮自承「
        昕穎指定這批要跟原告買才確定的，所以這個數量及金額是昕穎所提出來的
        」等語，參佐證人黃玉明證稱：「這批貨本來是昕穎要跟我們買的，後來昕
        穎跟我們說貨要交給被告，所以才跟被告有接觸，報價、數目都是我們跟昕
        穎來談的」等語，顯見被告就本件買賣僅是「過水」，以增加其公司業績，
        實際交易條件均是原告與昕穎公司洽商，故證人劉富榮供稱兩造有約定「史
        博館工程驗收完畢款項撥款昕穎後，昕穎才把款項給我們，我們才會把貨款
        撥給原告」云云，自無可採。
貳、被告則以：
    (一)緣九十年六月間，因台東國立史前博物館公開招標採購電腦設備案，訴外人昕
      穎公司得標後，向被告購買其中一部分電腦軟硬體，雙方約定昕穎公司於業主
      支付全部工程之價款三天後，才支付價金予被告，昕穎公司原擬直接向原告購
      買系爭標的物，經昕穎公司與原告定標的之品名、價格及數量後，昕穎公司嗣
      決定透過被告向原告購買該批貨物，並獲得原告之同意，亦即被告依昕穎公司
      指示，向原告購買系爭貨物後，再轉售予昕穎公司，且被告與原告約定「收到
      客戶全部貨款兌現後，以即期票支付」，即價款須俟收到客戶（即昕穎公司）
      之貨款後才給付。
    (二)依原告所提出之報價單，因僅蓋用被告分公司之圓戳章，並未記載任何其他字
      樣，甚至無任何被告公司承辦人員之姓名、簽章或聯絡電話分機，況亦無付款
      期限之記載，由此充分證明被告公司蓋用分公司之圓戳章之用意為表示收文，
      並非為承諾。
    (三)按被告公司之業務員並無對外採購、簽訂合約之權限，被告之採購由被告台北
      總公司控管，此非但為原告所知悉，亦為商場之慣例，且依兩造以往之交易可
      知，原告慣例上必先向被告提出報價單，再由被告台北總公司簽發正式的訂購
      單，契約方才成立，且原告均在報價單上載明付款期限（如月結三天十或月結
      六十天等），並註明要求被告簽字，倘被告接受該付款期限者，則被告承諾契
      約成立之訂購單，亦會載明相同之付款期限，本件交易原告所提出之訂購單並
      未載明付款期限，惟由被告所提出之訂購單可知，本件交易之付款期限即為「
      收到客戶（即訴外人昕穎公司）全部貨款兌現後，以即期票支付」，是本件原
      告與被告合意以昕穎公司付款為交易之付款期限，至為顯然。
    (四)另依原告所提出之出貨單、銷貨單觀之，出貨單並非由被告簽收（簽收人員並
      非被告職員），而銷貨單則署名精誠公司，完成與本件交易無關，況且該出貨
      單與銷貨單所載貨物品名，與原告公司於九十年七月十日簽發予被告公司之正
      式出貨單所載貨物品名完成不同，益該上開文件與本件交易並無任何關係。
    (五)末按債務之清償期應依當事人間之約定，而當事人間定有清償期者，債權人不
      得於期前請求清償，再者附始期之法律行為，於期限屆至時，發生效力，本件
      兩造對於價金之支付既約定以昕穎公司付款予原告為始期，則昕穎公司付款予
      被告之前，被告對於原告之價金債務之始期尚未屆至，為此請求判決(1)駁回原
      告之訴及其假執行之聲請，(2)如受不利之判決，願供擔保免為假執行。
參、原告起訴主張被告向其洽購電腦相關產品乙批，貨款買賣價金含稅為一百三十六
    萬五千元，而原告業已交付系爭電腦相關產品等情（見本院九十一年十月十七日
    言詞辯論筆錄甚明），為被告所不爭執，復有統一發票影本乙紙在卷可稽，堪信
    原告此部分之主張為真實，惟被告以前開情詞置辯，則本件首應審究之爭點厥為
    為系爭買賣契約就貨款付款期限有無「收到客戶（即昕穎公司）全部貨款兌現後
    以即期票支付」之限制？分述如下：
    (一)按買賣契約之成立，以當事人就標的物及其價金互相同意為要件，且買賣之債
      權契約並非要式行為，除有民法第一百六十六條情形外，自無須以訂立書據為
      其要件，苟有其他證據方法，足以證明確有買賣事實，則因買賣所發生之債務
      關係，即不容藉口無書據而任意否認，況且有關買賣之標的物，與其價金之交
      付，除法律別有規定，或契約別有訂定，或另有習慣者，原則上應使同時為之
      ，此觀諸民法第三百四十五條、第三百六十九條之規定自明。
    (二)查依被告所提出之九十年六月二十九日訂購單觀諸，其上所載品名規格、價格
      詳九十年六月四日報價單，並註明「貨已交，補單」等字樣，再參佐證人即被
      告之職員劉富榮到庭證述「九十年五月我們有一個標案，昕穎與我們之間有一
      個買賣，約定昕穎給我們的貨款有一部分要跟原告精強科技股份有限公司購買
      ，要找原告精弘科技股份有限公司黃玉明聯絡」、「：：昕穎指定這批要跟原
      告買才確定的，所以這個數量及金額是昕穎提出來的」、「：：貨已經交完了
      了，但是交貨日期我不清楚」等語（見本院九十一年十月三日言詞辯論筆錄）
      ，另證人黃玉明證述：「這批貨本來是昕穎跟我們買的，後來昕穎跟我們說貨
      要交給被告，所以才跟被告有接觸，報價、數量都是我們跟昕穎來談的」等語
      （見同上言詞辯論筆錄），復佐以原告所提出之九十年六月四日報價單上所已
      記載產品內容、數量、總價額，並蓋用被告高雄分公司之圓戳章，顯見被告所
      提出之九十年六月二十九日訂購單，係依據九十年六月四日之報價單內容記載
      ，且註記貨品已交付，足認兩造最遲於九十年六月二十九日就有關系爭買賣契
      約標的物有關之價格、數量已達成合意，且原告業已交付系爭買賣契約之標的
      物等情，堪以認定。
    (三)次查被告以原告訴訟代理人就形式上所不爭執之先前兩造間之交易模式如(1)原
      告九十年九月十三日之報價單、被告九十年十月十八日訂購單，(2)原告九十八
      月二十七日之報價單、被告九十年十月三日訂購單，(3)原告九十年一月二十九
      日報價單、被告九十年三月二十三日訂購單，抗辯本件買賣契約應以被告所簽
      發之訂購單為契約成立之證明；惟觀諸上揭報價單及訂購單內容，其中報價單
      與訂購單所記載之產品名稱、數量及價格均相同，且若報價單上有記載貨款支
      付方式者均有于訂購單上相同之記載，且買賣標的物之交付時期，亦有於訂購
      單之前亦有於簽發訂購單之前業已完成物品交付行為者，再依上述報價單均註
      記「簽署或蓋章傳回，視同正式訂單」等字樣，益證兩造間就買賣契約之相關
      標的物、價金、貨款支付方式於報價單上均詳細記載，此亦僅能證明兩造間之
      直接交易模式係依此方式進行，然而本件系爭買賣契約則因訴外人昕穎股份有
      限公司標得台東國立史前博物館公開招標採購設備案，而訴外人昕穎股份有限
      公司向被告採購部分電腦軟硬體，昕穎股份有限公司決定就本件系爭標的物，
      需向原告購買，因此有關數量、產品及價格均由昕穎股份有限公司與原告公司
      洽商，待決定後交由被告確認等情，為證人劉富榮、黃玉明到庭證述屬實（見
      同前揭言詞辯論筆錄），足認該次兩造間之交易方式與被告所提出之前述報價
      單、訂購單之交易模式並不相符，尚難遽此推論兩造間系爭買賣契約付款方式
      有「收到客戶（即昕穎公司）全部貨款兌現後以即期票支付」之限制乙節。
    (四)第查，如上所述，買賣契約之成立，以當事人就標的物及其價金互相同意為要
      件，而有關買賣之標的物，與其價金之交付，除法律別有規定，或契約別有訂
      定，或另有習慣者，原則上應使同時為之，而本件原告所提出之報價單上固未
      記載貨物之履行期、貨款之支付方式，此與被告所提出原告曾經交易過之報價
      單並不相符（指就貨款支付方式而言），而本件被告未能舉證證明兩造就此次
      買賣契約就價金之交付有特別約定或習慣，更何況依被告所事後製作之訂購單
      上所記載「收到客戶全部貨款兌現後，以即期票支付」，然而系爭買賣契約係
      存在於原、被告間，是兩造間所發生之權利、義務關係自應依雙方之買賣契約
      內容履行之，依一般常情而言，若依被告之抗辯，原告之貨款債權需視訴外人
      是否有履行能力而決，因之若訴外人不為履行或故意未能兌現，如此影響原告
      貨款之請求，自應予契約訂定時特別表明，以利兩造間之遵守，從而尚難僅因
      被告所提事後自行製作之訂購單，遽認兩造就貨款之支付方式有如被告所抗辯
      之前揭情詞。
肆、綜上所述，原告本於買賣契約之法律關係，請求被告給付如主文第一項所示之貨
    款及自起訴狀繕本送達翌日（即九十一年四月三十日）起至清償日止，按週年利
    率百分之五計算之利息，為有理由，應予准許。
伍、假執行之宣告：
    兩造陳明願供擔保聲請宣告假執行及免為假執行，均核與法律規定並無不合，爰
    酌定相當之擔保金額准許之。
陸、本件判決基礎已臻明確，兩造其餘攻擊防禦方法及未經援用之證據，經本院詳予
    審酌，均與判決結果無礙，爰無逐一論述之必要，附此敘明。
柒、結論：本件原告之訴為有理由，依民事訴訟法第七十八條、第三百九十條第二項
    、第三百九十二條，判決如主文。
中　　　華　　　民　　　國　　九十一　　年　　 十一　　 月　　　十四　　日
                                            民事第四庭法      官　陳博文
右為正本係照原本作成。
如對本判決上訴，須於判決送達後廿日內向本院提出上訴狀
中　　　華　　　民　　　國　　九十一　　年　　 十一　　 月　　　十四　　日
                                                      書　記　官  蔡嘉萍
